臺灣高等法院民事裁定　　　　　　　　　96年度抗字第1209號
抗　告　人　厚雅科技股份有限公司
兼上一人
法定代理人　甲○○
共　　　同
訴訟代理人　林傳源律師
相　對　人　宏正自動科技股份有限公司
法定代理人　乙○○
上列當事人間損害賠償事件，抗告人對於中華民國96年6月26日
台灣台北地方法院95年度智更(一)字第2號所為裁定關於訴訟標的
價額之核定部分提起抗告，本院裁定如下：
    主  文
原裁定廢棄，發回台灣台北地方法院。
    理  由
一、本件相對人主張抗告人侵害其所有自動切換器之新型專利及
    電腦操作台與周邊裝置訊號切換器及其方法之發明專利等二
    項專利權，依專利法第84條第1項、第3項及108條準用同法
    第84條第1項、第3項規定起訴，聲明請求：(一)抗告人應連帶
    賠償相對人新台幣（下同）6100萬元，及自起訴狀繕本送達
    翌日起至清償日止按年利率5％計算之利息；(二)抗告人應立
    即停止自行或委託他人製造、為販賣之邀約、販賣、使用或
    為上述目的而進口侵害相對人所有第584276號自動切換器新
    型專利及發明第203138號電腦操作台與周邊裝置訊號切換器
    及其方法發明專利之物品，並應立即將其所生產之型號KMP2
    PC、KMP2UC、KMP2XC、KAMP2PC、KAMP2UC、KAMP2XC等六項
    Cable KVM切換器產品與型號KAG12、KAG14等二項KVM切換器
    產品，以及為群加科技股份有限公司所代工生產之型號MT-C
    S72U KVM切換器產品予以銷毀。(三)抗告人應連帶負擔費用，
    將起訴狀附件一所載之道歉啟事，以長25公分、寬19公分之
    篇幅，登載於經濟日報第一版下半頁1日。原法院就前開第
    一項聲明核定訴訟標的金額為6100萬元，第二項聲明核定訴
    訟標的價額為387萬元，第三項聲明核定為非因財產權而起
    訴，合計應徵第一審裁判費58萬5856元，相對人僅繳納58萬
    4800元，而命相對人補繳不足之裁判費1056元，相對人已依
    命繳納。
二、抗告意旨略以：相對人所陳報系爭專利之價值，顯然偏低，
    原法院未為調查，片面以相對人陳報之價額，逕為核定其起
    訴第二項聲明之訴訟標的價額為新台幣（下同）387萬元，
    顯然違法；且相對人因該訴訟標的未來所得利益至少應以其
    享有專利權20年之期間計算，然相對人竟以3年4個月計算其
    所得利益，與其主張損害賠償之數額，顯不相當，為此聲明
    廢棄原裁定等語。
三、按訴訟標的之價額，由法院核定。核定訴訟標的之價額，以
    起訴時之交易價額為準；無交易價額者，以原告就訴訟標的
    所有之利益為準。法院因核定訴訟標的之價額，得依職權調
    查證據。以一訴主張數項標的者，其價額合併計算之。民事
    訴訟法第77條之1、第77條之2第1項前段定有明文。
四、經查相對人前開第二項訴之聲明係包括專利法第84條第1項
    後段之防止侵害請求權與同條第3項後段之廢棄請求權，其
    訴訟標的之價額應依相對人就該訴訟標的所有之利益核定之
    。而相對人所有系爭專利之價值為美金74萬6758元，折合新
    台幣（下同）2327萬2937元，有相對人提出之專利鑑價報告
    可參（見原法院智更(一)卷54-100頁）；又相對人主張其專利
    期間為20年，則相對人因其第二項訴之聲明所得之利益，為
    扣除已經過之專利期間後，剩餘之專利期間免受抗告人侵害
    得受之利益。而抗告人侵害相對人享有之專利權，或為全部
    或為一部，非不得依事實認定，而以其侵害相對人之專利權
    比例計算相對人因此項聲明得受之利益。迺原法院依相對人
    陳報：以專利期間20年為基準，換算相對人每年專利權之價
    值約為116萬3646元，以訴訟期間3年4個月計算，該期間之
    專利權價值約為387萬元（見原法院智更(一)卷52頁）；遽而
    核定相對人就其第二項訴之聲明之訴訟標的價額為387萬元
    。觀之原法院核定該項訴訟標的價額，似係以系爭專利每年
    之價值全部受侵害為計算基準，則系爭專利每年之價值是否
    全部受侵害，似有調查之必要；且相對人就該訴訟標的所有
    之利益，何以係按訴訟期間3年4個月計算，而非以相對人請
    求保護系爭專利之期間計算，所為核定之依據為何，亦有不
    明。原法院就相對人第二項訴之聲明核定訴訟標的價額為
    387萬元，並以此合併計算訴訟標的價額，尚有未洽。抗告
    意旨指摘原裁定不當，聲明廢棄，為有理由；又因本件訴訟
    標的價額之核定，涉及裁判費之補徵，宜由原法院一併處理
    ，爰廢棄原裁定，發回原法院更為適當之處置。
五、據上論結，本件抗告為有理由，依民事訴訟法第492條裁定
    如主文。
中　　華　　民　　國　　96　　年　　11　　月　　5 　　日
                  民事第八庭
                      審判長法　官  劉勝吉
　　　　　　　　　　　　　　法　官  連正義
                            法  官  鄭威莉
正本係照原本作成。
本裁定除以適用法規顯有錯誤為理由，並經本院許可外，不得再
抗告。如提起再抗告，應於收受後10日內委任律師為訴訟代理人
向本院提出再抗告狀。並繳納再抗告費新台幣１千元。
中　　華　　民　　國　　96　　年　　11　　月　　6 　　日
　　　　　　　　　　　　　　書記官  李垂福
